臺灣桃園地方法院刑事判決　　　　　　　 94年度易字第379號
公　訴　人　臺灣桃園地方法院檢察署檢察官
被　　　告　曾壬庚　男　20歲.
上列被告因恐嚇等案件，經檢察官提起公訴（93年度偵字第6921
號），在審判前被告就被訴事實均為有罪之陳述，經本院合議庭
裁定改行簡式審判後，本院判決如下：
    主  文
曾壬庚共同以脅迫使人行無義務之事，處有期徒刑陸月。又連續
以加害生命、身體、財產之事，恐嚇他人致生危害於安全，處有
期徒刑陸月。又以非法方法，剝奪人之行動自由，處有期徒刑壹
年，扣案不具殺傷力之改造玩具手槍壹把（含彈匣壹個，槍枝管
制編號：0000000000號）、金屬彈殼壹顆，均沒收。
應執行有期徒刑壹年拾月，緩刑伍年，緩刑期間付保護管束，扣
案不具殺傷力之改造玩具手槍壹把（含彈匣壹個，槍枝管制編號
：0000000000號）、金屬彈殼壹顆，均沒收。
    事  實
一、緣曾壬庚自真實年籍不詳自稱「甘先生」之成年男子處，取
    得甲○○所簽發，面額新台幣（下同）50000 元之不詳票號
    本票1 張，屢經催促，惟甲○○仍未還款，曾壬庚為迫使甲
    ○○還款起見，竟與真實年籍不詳自稱「阿賢」之成年男子
    ，共同基於使甲○○行無義務之事之犯意聯絡，於民國93年
    3 月28日晚間8 時30分許，藉解決債務為名，將甲○○約至
    桃園縣中壢市中華賓士營業所前，即由「阿賢」持其所有之
    1 把形似手槍之物（未扣案），向甲○○告稱：「這已經不
    是五萬元可以解決的」等語，以上開方式，脅迫甲○○於現
    場簽發面額均為50000 元之本票2 張（其中一張發票日為93
    年3 月28日，票號為172627號，另一張票號、發票日均不詳
    ），交予曾壬庚收執後，甲○○始得脫身離去。
二、詎甲○○在簽發上開2 張本票後，仍未還款，曾壬庚遂又另
    行基於恐嚇之概括犯意，先於93年4 月7 日上午11時49分許
    ，以0000000000號行動電話傳送內容為「不接電話，不回電
    ，沒關係，我搞你家失火」之簡訊，至甲○○0000000000號
    行動電話；再於翌日（4 月8 日）下午1 時49分許，以上開
    行動電話傳送內容為「你可以回家看我的作品，下一個目標
    是你、兒子、女兒」之簡訊，至上揭甲○○之行動電話；復
    於93年4 月10日中午12時56分許，以0000000000號行動電話
    傳送內容為「阿國，我不管你找誰都沒用，我會用鞭炮、手
    榴彈，不信你試試看，阿賢」之簡訊，至上開甲○○行動電
    話。而連續於上開時間，以上開加害生命、身體或財產之事
    恐嚇甲○○，使甲○○心生畏懼，致生危害於安全。
三、93年4 月17日上午10時20分許，曾壬庚駕駛8023-GT 號自用
    小客車，行經桃園縣新屋鄉○○○路○段668 巷頭洲國小前
    時，適逢甲○○亦騎乘AZ9-405 號重機車經過該處。曾壬庚
    即基於妨害甲○○行動自由之犯意，於前揭時間、地點，以
    其自用小客車逼使甲○○停車後，再持其所有不具殺傷力之
    改造玩具手槍1 把（內裝玩具金屬彈殼1 顆），喝令甲○○
    下車，對許某指稱：「你再跑啊」，並持槍抵住甲○○右臉
    ，接續以槍柄敲打甲○○頭部（未成傷），奪去甲○○之機
    車鑰匙，以限制甲○○之行動自由後，再以行動電話召集不
    知情之劉德興前來（劉德興業經檢察官為不起訴處分確定）
    ，預備強逼甲○○清償債務。惟劉德興甫到場不久，未及瞭
    解事件始末，即於當日上午11時30分許，因巡邏警員經過，
    發覺有異，而當場查獲曾壬庚、劉德興，當場並扣得上開曾
    壬庚所有，用於強押甲○○之改造玩具手槍1 把（含彈匣1
    個，槍枝管制編號：0000000000號，鑑定結果認不具殺傷力
    ）、金屬彈殼1 個，再於曾壬庚駕駛之自用小客車車上，查
    獲玩具空氣手槍1 把（含彈匣1 個，槍枝管制編號：000000
    0000號，鑑定結果認不具殺傷力），另於曾壬庚之皮包內查
    獲甲○○簽發之172627號本票1 張、張世仁簽發之本票4 張
    、戴國恩之身分證原本1 張、郭素芬等8 人之身分證影本8
    張、借據1 張、林詠翔之銀行存摺1 本，遂發覺上情。計甲
    ○○自93年4 月17日上午10時20分許，遭曾壬庚持槍限制自
    由時起，至當日上午11時30分許為警查獲時止，共遭曾壬庚
    限制自由約1 小時10分鐘。
四、案經桃園縣警察局楊梅分局報請臺灣桃園地方法院檢察署檢
    察官偵查起訴。
    理  由
一、訊據被告曾壬庚坦承於上揭時間、地點，先與「阿賢」共同
    強逼甲○○簽發2 張本票，再連續3 次以行動電話傳送恐嚇
    簡訊予甲○○，復於桃園縣新屋鄉頭洲國小前巧遇甲○○時
    ，以不具殺傷力之改造玩具手槍限制甲○○行動自由等犯行
    不諱（本院94年5 月13日筆錄），核與證人甲○○在警訊、
    偵查中指述其如何遭被告強逼簽發本票、恐嚇及限制行動自
    由等情節（偵查卷第17頁、第76頁、第80頁，甲○○之警訊
    筆錄，依刑事訴訟法第159 條第2 項規定，得採為證據），
    均屬相符。此外，復有贓物領據1 張附卷（偵查卷第29頁）
    ，甲○○簽發之172627號本票1 張、改造玩具手槍1 把（含
    彈匣1 個，槍枝管制編號：0000000000號）、金屬彈殼1 個
    扣案可資佐證。足徵被告上開自白與事實相符，可以採信。
    至上開扣案槍枝經內政部警政署刑事警察局鑑定結果，認係
    由仿ＷＡＬＴＨＥＲ廠ＰＰＫ／Ｓ型半自動手槍製造之玩具
    手槍，經檢視，槍管內阻鐵未完全車通，依現狀無法供發射
    彈丸使用，不具殺傷力，彈殼則係玩具金屬彈殼無誤，則有
    該局93年4 月29日刑鑑字第0930086152號槍彈鑑定書附卷可
    考（偵查卷第67頁），附予敘明。綜上，本件事證明確，被
    告犯行洵堪認定，應依法論科。
二、按刑法第302 條之妨害自由罪，原包括私禁及以其他非法方
    法剝奪人之行動自由而言，所謂非法方法，當包括強暴脅迫
    等情事在內；又刑法第305 條之恐嚇安全罪，係指單純以將
    來加害生命、身體、自由、名譽、財產之事，恐嚇他人致生
    危害於安全者而言，如對於他人之生命、身體等，以現實之
    強暴脅迫手段加以危害要挾，使人行無義務之事或妨害人行
    使權利，應構成刑法第304 條之強制罪，而非同法第305 條
    之恐嚇危害安全罪，最高法院分別著有74年台上字第3404號
    判例、93年度台上字第3309號判決可資參照。故核被告曾壬
    庚與「阿賢」共同強迫甲○○簽發本票之所為，係犯刑法第
    304 條第1 項之強制罪；其連續以簡訊恐嚇甲○○之所為，
    亦係犯刑法第305 條之恐嚇安全罪，至其以改造玩具手槍限
    制甲○○自由之所為，則係犯同法第302 條第1 項之妨害自
    由罪。被告與「阿賢」於93年3 月28日，以形似槍枝之物脅
    迫甲○○簽發本票，涉嫌恐嚇安全罪部分，應為強制罪所吸
    收，不另論罪。又被告於93年4 月17日，持玩具手槍恐嚇、
    限制甲○○自由，恐嚇行為為剝奪行動自由行為之一部，亦
    不另論罪；公訴人認被告此部分所為，僅成立刑法第305 條
    之恐嚇安全罪，依上開判例所示，起訴法條容有未當，應予
    變更。被告就上揭脅迫甲○○簽發本票之所為，與「阿賢」
    有犯意聯絡及行為分擔，就該部分犯行為共同正犯。被告連
    續於93年4 月7 日、4 月8 日、4 月10日，以行動電話傳送
    簡訊恐嚇甲○○，時間緊接，所犯均為恐嚇之相同構成要件
    罪名，顯係基於概括犯意，而反覆為之，為連續犯，應依刑
    法第56條規定以一罪論，並加重其刑。被告所犯上開3 罪，
    雖均係基於同一討債原因，然彼此間並無事理上之必然關係
    ，構成要件亦不相同，不能論以牽連犯，應分論併罰。爰審
    酌本件雖係甲○○簽發本票向人借款，惟事後甲○○並未支
    付票款所致，然被告對其持有本票之原因，僅泛稱：是朋友
    「甘董」欠我錢拿給我的，之前和他喝過一次酒後，就沒有
    聯絡，阿賢是朋友，現在也沒有聯絡云云（本院94年5 月13
    日筆錄），其詞閃爍，且明顯悖離常情。而被告不僅無法合
    理交代上開本票來源，且身上尚有不詳來源之本票、借據、
    身分證等物，再觀諸被告為催討欠款，動輒出以恐嚇、妨害
    自由等不法手段，甚而在路上偶遇甲○○時，即能持車上預
    藏之改造玩具手槍，向甲○○討債，其行徑與一般討債集團
    ，殊無二致。不僅如此，被告持有之改造玩具手槍亦係因槍
    管未完全車通，而不具有殺傷力，並非一般未曾加工之玩具
    手槍可比。綜觀被告之犯罪動機、手段，及對被害人甲○○
    造成之損害，其有嚴懲之必要，當無疑問。被告此前未曾受
    有期徒刑以上刑之宣告，有其臺灣高等法院被告前案記錄表
    1 份附卷可稽，素行尚可，且年僅20歲，仍有悔改機會，至
    被告犯後雖坦承全部犯行，然此應係當場為警查獲，自知無
    可抵賴所致，非可遽認為犯後態度良好。檢察官僅就被告所
    犯各罪，分別求刑拘役59日，並請求緩刑2 年，似嫌過輕等
    一切情狀，分別量處如主文所示之刑，再定其應執行之刑，
    以示懲儆。末查，被告此前未曾受有期徒刑以上刑之宣告，
    已如前述，其經此偵審教訓，應知警惕而無再犯之虞，本院
    因認其刑以暫不執行為當，爰並宣告緩刑5 年，以勵自新；
    且因本件本質上為暴力犯罪，縱然給予被告緩刑之悔改機會
    ，仍有使人時刻督促，以觀後效之必要，爰並依刑法第93
    條第1 項規定，宣付於緩刑期間交付保護管束。
三、扣案改造玩具手槍1 把（含彈匣1 個，槍枝管制編號000000
    0000號）、金屬彈殼1 個經鑑定結果，雖均不具殺傷力，惟
    係被告所有，且係供其犯罪所用之物，依刑法第38條第1 項
    第2 款規定沒收；扣案本票1 張雖係被告所有，且係其犯強
    制罪所得之物，惟該本票有證明雙方債權債務關係之用途，
    不宜沒收；被告與「阿賢」持以脅迫甲○○簽發本票之槍型
    物、被告用以傳送恐嚇簡訊之2 具行動電話均未扣案，為免
    執行困難，不予沒收；至其餘扣案之玩具手槍、借據、本票
    等物均無法證明與本案有關，亦不予沒收，併予敘明。
據上論斷，應依刑事訴訟法第273 條之1 第1 項、第299 條第1
項前段、第300 條，刑法第28條、第56條、第302 條第1 項、第
304 條第1 項、第305 條、第51條第5 款、第74條第1 款、第93
條第1 項、第38條第1 項第2 款，罰金罰鍰提高標準條例第1 條
前段，判決如主文。
本案經檢察官簡志祥到庭執行職務。
中　　華　　民　　國　　94　　年　　5　　月　　27　　日
                  刑事第八庭  法　官  陳彥宏
以上正本證明與原本無異
如不服本判決書應於送達後10日內向本院提出上訴狀
                              書記官　翁其良
中　　華　　民　　國　　94　　年　　5　　月　　27　　日
論罪法條：刑法第302條第1項、第304條第1項、第305條
中華民國刑法第302條
(剝奪他人行動自由罪)
私行拘禁或以其他非法方法，剝奪人之行動自由者，處五年以下
有期徒刑、拘役或三百元以下罰金。
因而致人於死者，處無期徒刑或七年以上有期徒刑，致重傷者，
處三年以上十年以下有期徒刑。
第一項之未遂犯罰之。
中華民國刑法第304條
(強制罪)
以強暴、脅迫使人行無義務之事或妨害人行使權利者，處三年以
下有期徒刑、拘役或三百元以下罰金。
前項之未遂犯罰之。
中華民國刑法第305條
(恐嚇危害安全罪)
以加害生命、身體、自由、名譽、財產之事，恐嚇他人致生危害
於安全者，處二年以下有期徒刑、拘役或三百元以下罰金。
